臺灣臺北地方法院民事判決　　　　　　　95年度再易字第59號
再審原告　　甲○○
再審被告　　幸福人壽保險股份有限公司
法定代理人　乙○○
上列當事人間請求給付保險金事件，再審原告對於民國95年10月
3日本院94年度保險簡上字第11號確定判決提起再審之訴，本院
判決如下：
    主  文
再審之訴駁回。
再審訴訟費用由再審原告負擔。
    理  由
一、按再審之訴，應於30日之不變期間內提起。前項期間，自判
    決確定時起算，判決於送達前確定者，自送達時起算；其再
    審之理由發生或知悉在後者，均自知悉時起算，民事訴訟法
    第500條第1項、第2項前段定有明文。查兩造間給付保險金
    事件事件，前經本院94年度簡上字第11號判決確定（下稱原
    確定判決），原確定判決已於民國（下同）95年10月13日送
    達於再審原告，再審原告於95年11月3日提起本件再審之訴
    ，並未逾越法定期間，核與前揭規定相符，應予准許，合先
    敘明。
二、本件再審原告主張：其配偶即被保險人王陳翠雲於91年12月
    1日在家跌倒後送至台南奇美醫院，經照Ｘ光片後發現王陳
    翠雲之肝臟破裂大量出血，嗣轉診至中國醫藥學院附設醫院
    ，終因傷口不能收縮而意外致死，而依中國醫藥學院附設醫
    院於93年2月18日出具之診斷證明書可證王陳翠雲係陳舊性
    中風非最近中風發作，則王陳翠雲於中風後跌倒導致肝臟破
    裂出血死亡，確為意外身故死亡。又系爭保險契約為一年簽
    約一次，本件發生死亡事故期間之保險金額已調整為新臺幣
    （下同）40萬元，前開事實有Ｘ光片、中國國民黨保險實施
    要點等件可證。再審被告未盡本件非意外跌倒所致之舉證責
    任，復以本件查無明確之意外事故而拒絕理賠，顯有違誠信
    原則，原審判決有漏未斟酌重要證物之處，為此爰依民事訴
    訟法第436之7條、第497條規定之規定，提起本件再審之訴
    。並聲明：原確定判決廢棄，再審被告應給付再審原告四十
    萬元。
三、再審被告方面：本件未行言詞辯論，故無再審被告之聲明及
    陳述可供記載。
四、本院依職權調閱本院94年度北保險簡字第17號、94年度保險
    簡上字第11號民事卷宗。
五、按對於簡易訴訟程序之第二審確定終局裁判，如就足影響於
    裁判之重要證物，漏未斟酌者，亦得提起再審之訴，民事訴
　　訟法第436之7定有明文。又依同法第466條不得上訴於第三
　  審法院之事件，除同法第496條規定外，其經第二審確定之
    判決，如就足影響於判決之重要證物，漏未斟酌者，亦得提
　　起再審之訴，同法第497條亦有明文。惟所謂「重要證物漏
    未斟酌」，係指當事人在前訴訟程序已經提出，第二審確定
    判決漏未於判決理由中斟酌，足以影響原確定判決之內容而
    言。經查，本件再審原告所指原確定判決漏未審酌者，為：
    (一)電腦斷層Ｘ光片已足以證明本件係意外事故；(二)原審未傳
    訊重要證人；(三)原審未命再審被告舉證證明本件並非意外事
    故云云。經查：
  (一)「被保險人於本契約有效期間內，因遭受意外傷害事故，致
    其身體蒙受傷害而致殘廢或死亡時，依照本契約的約定，給
    付保險金。前項所稱意外傷害事故，指非由疾病所引起之外
    來突發事故。」、「被保險人於本契約有效期間內遭受第三
    條約定的意外傷害事故，自意外傷害事故發生之日起一百八
    十日以內死亡者，本公司按保險金額給付身故保險金。」，
    為系爭保險契約傷害保險第3條、第14條所約定（見新營簡
    易庭卷第53、55頁參照），足認系爭保險契約保險人承保之
    危險事故，乃被保險人非基於罹患疾病、服用藥物、細菌感
    染、器官老化衰竭或類此之身體內部因素所引起之偶發、不
    可預見性事故（即意外事故）致身體蒙受傷害而致死亡或殘
    廢。再審原告所提出之Ｘ光片縱得證明被保險人王陳翠雲於
    91年12月1日因跌倒而受傷之事實，惟尚無法證明王陳翠雲
    所受傷害是否非因罹患疾病或其他類此之身體內部因素所引
    起之偶發事故所致，尚難認係「足以影響原確定判決內容」
    之重要證物，而原確定判決已審酌奇美醫學中心92年11月13
    日診斷證明書及財團法人中國醫藥大學附設醫院之出院病歷
    摘要等證據，據以認定被保險人王陳翠雲確有於91年12 月1
    日因跌倒而送醫住院之事實，惟該次住院經診斷係陳舊性腦
    中風、肝癌等症狀，復審酌財團法人中國醫藥大學附設醫院
    92 年11月13日出具之死亡證明書認定直接引起王陳翠雲死
    亡之原因為上消化道出血，引起上述死因之先行原因則為肝
    癌併轉移，故王陳翠雲係病死或自然死（見台北簡易庭卷第
    110頁），從而本件並無再審原告所稱就足以影響判決之重
    要證物漏未斟酌之情形。
  (二)至再審原告主張原審未傳訊重要證人乙節，經查，再審原告
    於原審曾聲請傳訊證人莊岳儒，俾以證明王陳翠雲因跌倒而
    送至台南奇美醫院就醫之事實，惟因再審被告就上開事實未
    爭執，故經再審原告當庭捨棄傳訊證人莊岳儒（見原審卷第
    112頁反面），尚難認有何就足以影響判決之重要證物漏未
    斟酌之情事。
  (三)按當事人主張有利於己之事實者，就其事實有舉證之責任，
    民事訴訟法第277條前段定有明文。又民事訴訟如係由原告
    主張權利者，應先由原告負舉証之責，若原告先不能舉証，
    以証實自己主張之事實為真實，則被告就其抗辯事實即令不
    能舉証，或其所舉証據尚有疵累，亦應駁回原告之請求，最
    高法院亦分別著有17年上字第917號判例可資參照。本件再
    審原告既主張被保險人王陳翠雲係因意外事故死亡，而請求
    再審被告給付保險金，依上開舉證責任分配之原則，自應由
    再審原告舉證證明被保險人王陳翠雲之死亡係因意外事故所
    致。原確定判決已審酌上開證據認王陳翠雲係因病死或自然
    死，此外，再審原告並未舉證證明王陳翠雲係意外死亡，因
    而駁回再審原告之訴，參以上開說明，並未違背舉證責任分
    配之原則，其適用法規並無違誤，從而，再審原告主張原審
    未命再審被告舉證證明本件並非意外事故云云，尚非有據，
    經核亦與再審原告所指再審事由「就足影響於判決之重要證
    物漏未斟酌」之情形無涉。
六、從而，本院原確定判決既無就足以影響於判決之重要證物，
    漏未斟酌之再審事由，則再審原告依民事訴訟法第436之7及
    第497條規定，提起本件再審之訴，顯無再審理由，本院爰
    不經言詞辯論，逕以判決駁回之。
七、據上論結，本件再審之訴顯無再審理由，依民事訴訟法第50
    2條第2項、第78條，判決如主文。
中　　華　　民　　國　　96　　年　　6 　　月　　11　　日
                      民事第二庭審判長法  官  鄭純惠
　                                    法  官  楊代華
       　                             法  官  林欣蓉
以上正本係照原本作成。
本判決不得上訴。
中　　華　　民　　國　　96　　年　　6 　　月　　11　　日
                        　　　　　　  書記官　黃慧怡
